【裁判字號】    92,交上易,373
【裁判日期】    920603
【裁判案由】    過失傷害
【裁判全文】
臺灣高等法院臺南分院刑事判決            九十二年度交上易字第三七三號    Ｇ
      上  訴  人  臺彎臺南地方法院檢察署檢察官
      被      告  丙  ○  ○
右上訴人因被告過失傷害案件，不服臺灣臺南地方法院九十一年度交易字第二六一號
中華民國九十二年三月七日第一審判決（起訴案號：臺灣臺南地方法院檢察署九十一
年度偵字第八三三三號），提起上訴，本院判決如左：
      主      文
上訴駁回。
      理      由
一、公訴意旨略以：被告丙○○於民國九十一年三月十九日下午，駕駛車牌號碼三Ｓ
    ─００九一號自用小客車，沿台南市○○路，由東往西方向行駛，而於同日下午
    三時二十五分許，途經該路二九一號西側時，理應汽車行駛時，駕駛人應注意車
    前狀況，並隨時採取必要安全措施，且應注意行經彎道應減速慢行，作隨時停車
    之準備，而依當時情形以觀，又無不能注意之情事，其竟疏於車前狀況，貿然高
    速轉彎，以致不慎撞及由告訴人乙○○所駕駛，沿前述新都路，由西往東方向，
    自對向車道同時行經該處之車牌號碼Ｙ九─六八七０號自用小客貨車，造成告訴
    人受有頭部外傷之傷害，因認被告涉有刑法第二百八十四條第一項前段之普通過
    失傷害罪嫌云云。
二、按犯罪事實應依證據認定之，無證據不得推定其犯罪事實；又不能證明被告犯罪
    者，應諭知無罪之判決，刑事訴訟法第一百五十四條、第三百零一條第一項分別
    定有明文。次按，認定不利於被告之事實，須依積極證據，苟積極證據不足為不
    利於被告事實之認定時，即應為有利於被告之認定，更不必有何有利之證據；而
    事實之認定，應憑證據，如未能發現相當證據，或證據不足以證明，自不能以推
    測或擬制之方法，為裁判基礎，最高法院三十年上字第八一六號及四十年臺上字
    第八六號亦分別著有判例可資參照。另汽車駕駛人，因可信賴其他參與交通之對
    方亦能遵守交通規則，且衡諸日常生活經驗及一般合理駕駛人之注意能力，已為
    必要之注意，並已採取適當之措施，或縱未採取適當之措施，仍無法避免交通事
    故之發生時，該汽車駕駛人對於信賴對方亦能遵守交通規則乃竟違規之行為，自
    無預防之義務，難謂該汽車駕駛人即有能注意而不注意之過失，而令負過失之責
    任，最高法院九十年度台上字第二四００號則著有判決足供參考。
三、公訴人認被告丙○○涉有刑法第二百八十四條第一項普通過失傷害之罪嫌，無非
    係以告訴人乙○○於警訊時及偵查中之指訴，並參以本件之道路交通事故調查報
    告表中，被告所駕駛車輛肇事後之碎片掉落位置等事證，而認被告所駕駛之小客
    車行經彎道並未減速，以致侵入對向車道而肇事等情為其主要論據；上訴意旨以
    肇事現場為一彎道及狹路，且有坡度，被告以時速四十公里行駛顯屬過快，未禮
    讓對方來車，未減速慢行及注意車前狀況，致罹車禍難謂無過失云云。
四、經查：
（一）被告丙○○於警訊時固不否認有於前述時、地，駕駛自小客車與告訴人乙○○
      所駕駛之自小客貨車發生碰撞，致告訴人與被告均受傷之事實。而告訴人因本
      件車禍事故，係受有頭部外傷之傷害，雖亦有告訴人乙○○於警訊提出之台南
      市立醫院九十一年三月十九日診斷證明書一紙附卷可參。惟經詳細觀察本件警
      局卷附之道路交通事故調查報告表中之事故現場圖及現場蒐證照片（編號一至
      十號）內容，可知本件被告與告訴人所駕駛之車輛於肇事後，被告車子水箱護
      罩掉落位置及在地面上所留下之刮痕起點位置，係在被告所駕駛自小客車行向
      之車道內（即東往西方向之車道內），該位置係肇事撞及點，已係直線並非彎
      道位置，且肇事後告訴人所駕駛之自小客貨車，因車速較被告車速為快，撞及
      後告訴人車子向左前衝，致被告車子往左斜後退（以告訴人車子而言）十多公
      尺橫停於公墓前庭，告訴人自小客貨車則向左側斜停於東往西車道肇事現場等
      情，亦據到現場處理之證人即警員甲○○於本院到庭證稱：撞及點在東往西車
      道之告訴人車道，依情形研判告訴人車速較快，致肇事後被告車往左斜後退十
      多公尺，該肇事地點雖有坡度由東向西而下，但坡度甚小，被告車已過彎道，
      二人均有受傷等語（詳本院九十二年五月十二日訊問筆錄）。而依此肇事後之
      現場跡證判斷，可以推論本件車禍發生前，告訴人所駕駛之自小貨車行經快到
      彎道附近且該路段之行車分向線劃設中止之肇事地點時，因疏未注意靠右側行
      駛，反而即早跨越道路中心處偏左行駛，以致與迎面而來，在遵行方向靠右行
      駛之被告所駕駛自小客車發生撞擊；至被告則應係依規定在其車行方向之車道
      內正常行駛，而遭受告訴人駕車越過道路中心處突然撞擊。故被告之上開駕駛
      行為，就本件車禍事故之發生而言，經核應無任何肇事因素可言。
（二）本件經原審法院送臺灣省車輛行車事故覆議鑑定委員會鑑定結果，亦認告訴人
      乙○○駕駛自用小客貨車，行經彎道且未劃行車分向線之路段，未靠右行駛，
      而違反道路交通安全規則第九十五條第一項前段：汽車除行駛於單行道或指定
      行駛於左側車道外，在未劃標線之道路，應靠右行駛之規定，係本件車禍之肇
      事原因；而被告丙○○並無肇事因素等結論，有該覆議鑑定委員會九十二年一
      月九日府覆議字第九一二七四九號函附之鑑定意見書一份在卷可憑（詳原審卷
      第二十四頁），此結果更加證明被告之上述駕駛行為，就本件車禍之發生，並
      無任何過失可言。此外，被告於本件車禍事故發生時，係因信賴其他參與交通
      之對方（即本件告訴人乙○○）亦能遵守交通規則，且衡諸日常生活經驗及一
      般合理駕駛人之注意能力，被告經核亦已為必要之注意，並已採取適當之措施
      ，然仍無法避免本次交通事故之發生，故被告對於信賴告訴人亦能遵守交通規
      則乃竟違規之行為，自無預防之義務。據此，並參照右述說明，本件車禍事故
      之發生，實難謂被告有何能注意而不注意之過失，而應令其負過失之責任。
（三）本件事故現場之最高速限為時速五十公里，則據前述道路交通事故調查報告表
      記載明確，而被告丙○○於警訊時則已供稱：其事故前之行車速度，約時速四
      十公里等情（詳警局卷九十一年三月二十日道路交通事故案件談話紀錄），此
      外，除告訴人乙○○於警訊時及偵查中片面所指訴：肇事時被告所駕駛之小客
      車車速很快等語外，經查並無其他積極事證，足以證明被告於肇事前之行車速
      度，確已超過時速四十公里。因此，被告於肇事前之行車速度，尚難認為業已
      超過或接近該路段之最高速限。況參見本件事故現場蒐證照片以及兩車肇事後
      之刮地痕跡走向及水箱護罩暨車損狀況，被告之自小客車車頭幾致全毀，告訴
      人自小客貨車車頭僅小部分受損，可發現被告所駕駛之自小客車於肇事時，係
      遭告訴人所駕駛之自小客貨車撞及再往後推行，而告訴人所駕駛之自小客貨車
      車型，雖較被告所駕駛之小客車來得大些，但兩者間之車體重量應相差非鉅，
      據此並依照慣性原理推斷，被告所駕駛小客車於肇事時之行車速度，應不可能
      較告訴人所駕駛小客貨車之行車速度來得快，亦據到現場處理之證人即警員甲○○於本院到庭前開所證「依情形研判告訴人車速較快」等情，已見前述。而
      告訴人既自稱：其於肇事時之行車速度進約時速四十公里左右等語（詳警局卷
      參見九十一年三月二十日道路交通事故案件談話紀錄），足見被告前述所供承
      ：其所駕駛小客車於肇事時之行車速度約為四十公里等情，應尚可採信，故本
      件實難遽認被告於肇事前有行經彎道未減速慢行之違規行為。因之，公訴人逕
      以告訴人之片面指訴內容，即貿然認定被告有行經彎道未減速慢行之駕駛行為
      ，經核尚非適當。公訴人上訴意旨另以「肇事現場為一彎道及狹路，且有坡度
      ，被告以時速四十公里行駛顯屬過快，未禮讓對方來車，未減速慢行及注意車
      前狀況，致罹車禍難謂無過失云云」，然依前開調查報告表暨現場照片，及前
      開證人甲○○所證「肇事地點雖有坡度由東向西而下，但坡度甚小，被告車已
      過彎道」等情，而依前述告訴人車子係上坡且即將轉彎，卻以快速且儘早靠左
      轉彎致肇事，是公訴人上訴意旨，亦非可採。
（四）再觀諸警局現場蒐證照片（編號七至十二號），並可發現本件事故發生後，被
      告所駕駛小客車之水箱護罩及碎片散落處，均係在被告自身行向之車道內，而
      非掉落在中心處偏告訴人之車道中，是公訴意旨認為：被告駕車行經彎道未減
      速，導致因車輛惰性而侵越對向來車道，始與告訴人所駕駛之小客貨車發生碰
      撞等情，則應係誤解。再者，本件原審法院先前經送台灣省台南區行車事故鑑
      定委員會鑑定結果，認被告駕駛小客車，會車未保持安全間隔距離，同為本件
      車禍之肇事原因等情，雖有該委員會九十一年十月二十五日南鑑字第九一一二
      ０六號函及所附之鑑定意見書一份在卷可佐（詳原審卷第九頁至第十二頁），
      然如前述，被告於本件車禍發生前，既係在其行向之車道內依規定行駛，而參
      照卷附之道路交通事故調查報告表中之事故現場圖及現場蒐證照片，可知被告
      行向車道之道路中心處至路面邊緣之寬度，尚不足三公尺，此等空間容納一輛
      小客車行駛本非寬敞，況本件肇事路段路旁雜草叢生且有墳墓密佈，因之尚難
      要求被告駕駛小客車行經本件肇事地點時，必須緊靠路面邊緣行駛，並預留道
      路中心處較大之行車空間，以避免在對向來車違規跨越道路中心處時發生碰撞
      ，故被告之右述駕駛行為，經核尚難認有「會車未保持安全間隔距離」之違規
      情形。基此，該鑑定內容與本院前開推論判斷結果不符之處，並非可採，且亦
      難據之以為被告不利事實認定之基礎，均併此敘明。
五、綜上所述，本件車禍事故之發生，應係告訴人乙○○所駕駛之子自小客貨車，行
    經屬彎道附近且該路段之行車分向線劃設中止之肇事地點時，因上坡快速欲左轉
    彎，疏未注意靠右側行駛，而卻跨越道路中心處偏左行駛駛入對向車道，以致與
    迎面而來，在遵行方向靠右行駛之被告所駕駛自小客車發生撞擊所導致，被告丙○○之駕駛行為，經核應無任何肇事因素，故被告之上述駕駛行為，並無任何過
    失，應可認定。此外，本院亦查無其他積極事證足以證明被告駕車行經肇事地點
    時，有何其他之過失駕駛行為，是本院自不能僅因被告所駕駛之自小客車，曾與
    告訴人所駕駛之自小客貨車發生碰撞，並造成告訴人受傷之結果（實則被告亦有
    受傷），即以推測或擬制之方法，遽認被告確有公訴人所指之過失傷害犯行。因
    此原審以不能證明被告犯罪而諭知無罪之判決，核無不合，檢察官上訴意旨，仍
    執前詞指摘原判決不當為無理由，應予駁回。
六、本件被告丙○○經合法傳喚無正當理由而不到庭，爰不待其陳述而逕行判決。
據上論斷，應依刑事訴訟法第三百六十八條、第三百七十一條，判決如主文。
本案經檢察官吳忠賢到庭執行職務。
中    華    民    國      九十二      年      六      月      三        日
                                  臺灣高等法院臺南分院刑事第六庭
                                      審判長法官  楊    明    章
                                            法官  沈    揚    仁
                                            法官  顏    基    典
右正本證明與原本無異。
不得上訴。
                                      法院書記官  董    挹    棻
中    華    民    國      九十二      年      六      月      五        日


司法院資訊處製作；財團法人民間司法改革基金會備份。
